臺灣嘉義地方法院交通事件裁定　　　　100年度交聲字第663號
原處分機關　交通部公路總局嘉義區監理所
異　議　人　黃郁甄
上列異議人即受處分人因違反道路交通管理處罰條例事件，對於
交通部公路總局嘉義區監理所民國100 年5 月4 日所為之裁決（
嘉監裁字第裁70-70C940501號裁決書），聲明異議，本院裁定如
下：
    主  文
原處分撤銷。
黃郁甄不罰。
    理  由
一、原處分意旨略以：異議人即受處分人黃郁甄（下稱異議人）
    所有之車牌號碼8521-LU 號自用小客車，於民國100 年1 月
    26日晚上11時09分許，由駕駛人黃鉦凱駕駛該自用小客車，
    行經台18線3 公里處，經雷達測速行速134 公里、速限70公
    里、超速64公里，因駕駛人行車速度超過規定最高時速60公
    里以上之違規，經警當場舉發，處車主吊扣牌照3個月，原
    處分機關遂依道路交通管理處罰條例第43條第4項規定，裁
    處吊扣異議人該汽車牌照3個月。
二、聲明異議意旨略以：異議人原有車牌號碼8521-LU 號自用小
    客車已於100 年1 月27日過戶他人，過戶前並未作吊扣處分
    ，近日接獲原處分機關之裁決書，才知該車牌照應吊扣3 個
    月，惟異議人於收到上開裁決書時，該車已經過戶，無牌照
    可提供扣押，為此請求法院撤銷原處分等語。
三、按汽車駕駛人，駕駛汽車有行車速度，超過規定之最高時速
    60公里以上情形者，處新臺幣（下同）6,000 元以上24,000
    元以下罰鍰，並當場禁止其駕駛；汽車駕駛人有上開行為者
    ，並吊扣該汽車牌照3 個月；道路交通管理處罰條例第43條
    第1 項第2 款、第4 項定有明文。惟按行政罰法第7 條規定
    ：「違反行政法上義務之行為非出於故意或過失者，不予處
    罰」，究其立法目的，乃依有責任始有處罰之原則，對違反
    行政法上義務之處罰，以行為人有可非難性及可歸責為前提
    ，即行為人主觀上有故意或過失，始予處罰。次按道路交通
    管理處罰條例之處罰，受舉發違反道路交通管理事件之受處
    罰人，認為受舉發之違規行為應歸責他人者，應於舉發違反
    道路交通管理事件通知單應到案日期前，檢附相關證據及應
    歸責人相關證明文件，向處罰機關告知應歸責人，處罰機關
    應即另行通知應歸責人到案依法處理。逾期未依規定辦理者
    ，仍依該條例各該違反條款規定處罰，道路交通管理處罰條
    例第85條第1 項定有明文。可知道路交通管理處罰條例之處
    罰對象，原則上係限於違反行政上義務之人，倘非違反行政
    上義務之行為人，則無受行政罰之理由。是以，如不可歸責
    於汽車所有人者，自無處罰汽車所有人之餘地。是汽車所有
    人自仍得經由舉證證明其無故意及過失而免罰；故縱汽車駕
    駛人與汽車所有人非同屬1 人，雖亦應依道路交通管理處罰
    條例第43條第4 項規定對於汽車所有人處以吊扣汽車牌照3
    個月處罰，惟可舉證不罰（臺灣高等法院暨所屬法院98年11
    月11日98年法律座談會刑事類提案第21號研討結果意旨參照
    ）。
四、經查：
（一）異議人原所有之車牌號碼8521-LU 號自用小客車，於100
      年1 月26日晚上11時09分許，由駕駛人黃鉦凱駕駛該自用
      小客車，行經台18線3 公里處，經警以雷射測速測得駕駛
      人行車速度超過規定最高時速70公里以上之違規以時速13
      4公里超速行駛，已超過規定之最高速限60 公里以上，現
      場攔查舉發等情，為異議人所不爭執，並有舉發通知單在
      卷可稽。而異議人雖為該車之所有人，但非駕駛人，有上
      開舉發單上黃鉦凱簽名在卷可查，是本件於上開時、地，
      駕駛上開車輛違規超速之實際行為人並非汽車所有人即異
      議人之事實，已至為明確，原處分機關顯已知悉應歸責人
      為黃鉦凱。
（二）參以駕駛人黃鉦凱為78年次之成年男子，並持有合格汽車
      駕駛執照，有證號查詢汽車駕駛人資料在卷可稽，則異議
      人將車輛交付該駕駛人，已符合一般注意義務，異議人於
      交付該車輛後，對於駕駛人進行駕駛作為時所面對各種具
      體或偶發狀況，駕駛人有無因故意或過失而違規之風險，
      實難課予預見及防止之義務。因之，異議人對實際駕駛人
      之違規，難認具預見可能性，而負有防免義務，自無故意
      或過失。縱異議人於駕駛人違規翌日即將車輛移轉，亦無
      從令負吊扣牌照之責。從而，原處分機關逕以原車輛所有
      人即異議人為裁罰對象，即有未洽。
五、綜上所述，異議人並非本件違規時之汽車駕駛人，復無道路
    交通管理處罰條例第85條第2 項規定之適用，原處分機關依
    道路交通管理處罰條例第43條第4 項之規定予以裁處吊扣汽
    車牌照3 個月，與法即有未合。異議人聲明異議為有理由，
    爰將原處分撤銷，並為不罰之諭知。
據上論斷，應依道路交通管理處罰條例第87條第2 項、道路交通
事件處理辦法第19條前段，裁定如主文。
中    華    民    國   100    年    5     月    31    日
                  交通法庭    法  官  梁淑美
上列正本證明與原本無異。
如不服本裁定，應於裁定送達後5日內向本院提出抗告狀（應附
繕本）。
中    華    民    國   100    年    5     月    31    日
                              書記官  林金福